臺灣臺中地方法院刑事判決　　　　　　　　　　　　九十三年度易字第一六七號
　　公　訴　人　臺灣臺中地方法院檢察署檢察官
　　被　　　告　乙○○
　　選任辯護人　周進文律師
右列被告因詐欺案件，經檢察官提起公訴（九十二年度偵字第一二０九０號、第七五
九七號），本院合議庭裁定改以簡式審判程序審理後，判決如左：
    主    文
乙○○連續幫助連續意圖為自己不法之所有，以詐術使人將本人之物交付，累犯，處
有期徒刑伍月，如易科罰金，以參佰元折算壹日。
    事  實
一、乙○○前曾於民國八十二年間因違反肅清煙毒條例等案件，經本院於八十二年十
    月十七日以八十二年度訴字第一六一四號各判處有期徒刑三年四月及三月，並定
    應執行有期徒刑三年五月確定，而於八十五年十二月二十九日縮短刑期假釋期滿
    視為執行完畢。復不知悔改，因缺錢花用，於九十年七月間適見報紙刊登之廣告
    ，即與某一姓名年籍均不詳、自稱「莊先生」者聯絡，而在可預見該名「莊先生
    」無故收購他人之帳戶及印章使用，乃俾利於迴避員警之查緝，其後可能將取得
    之帳戶供作遭詐欺取財之被害人匯款時指定帳戶之用，且其發生不違背本意之情
    形下，仍與該名「莊先生」約定由其提供帳戶及印章予該名「莊先生」使用，即
    可獲取每一存摺及印章價值新臺幣（下同）一千元之代價。爾後乙○○即基於連
    續幫助該名「莊先生」詐欺取財之不確定故意，先後於九十年七月十日及同年月
    十八日，在臺中市○○路之「茶痴泡沫紅茶店」，將其分別於八十四年十一月十
    四日申請取得之臺中縣潭子郵局存簿儲金第０六七０八九─八號帳戶（包含九十
    年七月七日所申請郵政劃撥儲金第00000000號帳戶，下稱郵局帳戶）、
    同年七月十八日申請取得之華南商業銀行帳號000000000000號帳戶
    （下稱華南商銀帳戶）之存摺及印章交予該名自稱「莊先生」者。該名自稱「莊
    先生」者取得乙○○前揭帳戶及印章後，即基於詐欺取財之概括犯意，於九十年
    七月底，以自稱「震旦科技股份有限公司」、「震旦科技」之名義，在各報紙刊
    登代工廣告或得令銀行存款增加十倍等之不實廣告為詐術，致使丙○○陷於錯誤
    ，而於九十年七月二十七日，依指示匯入四萬元至乙○○前揭帳號000000
    00號之郵局帳戶，其後該名「莊先生」隨即利用語音轉帳方式將該等款項轉入
    乙○○前揭臺中縣潭子郵局０六七０八九─八號帳戶內以提領使用；且致使施財
    福亦因此陷於錯誤，而於九十年七月三十一日，依指示先行轉帳匯入九萬九千九
    百九十九元至案外人羅明華在臺中商業銀行申請設立帳號為000000000
    號之帳戶內，其後該名「莊先生」隨即利用語音轉帳方式將該等款項轉入乙○○
    前揭華南商銀之帳戶內以提領使用。嗣經丙○○、施財福發覺有異而報案（丙○
    ○係向震旦行股份有限公司查詢而由該公司委由員工盧禮宙報案）後，員警清查
    發現該等帳戶係乙○○本人所申請，始循線獲悉上情。
二、案經內政部警政署刑事警察局移送臺灣臺中地方法院檢察署檢察官偵查起訴。
    理  由
一、右揭事實，業據被告乙○○於本院審理時供承不諱，核與被害人施財福、震旦行
    股份有限公司法務人員盧禮宙分別於警詢中陳述之情節相符，並有甲○○○股份
    有限公司九十三年四月七日儲字第０九三０七０五六八八號函檢送之潭子郵局存
    簿儲金第○六七○八九─八帳戶及郵政劃撥儲金第00000000號帳戶開戶
    申請書、變更事項申請書、華南商業銀行臺中港路分行九十三年四月七日函檢送
    之開戶存款戶約定書、帳戶開戶資料、交易明細單、郵政劃撥儲金存款收據、匯
    款執據、詐騙廣告及開戶錄影帶等資料等存卷足參，是足見被告之自白，核與事
    實相符。本件事證明確，被告之犯行，堪予認定。
二、核被告乙○○所為，係犯刑法第三十條第一項、第三百三十九條第一項之幫助詐
    欺取財罪。又按連續幫助與幫助連續為不同之犯罪態樣，如基於概括犯意，多次
    幫助他人犯罪，為連續幫助，該幫助者有多次犯罪行為；如以一幫助行為，幫助
    他人連續犯罪，則為幫助連續，就幫助犯而言，僅有一次犯罪行為；而查，本件
    被告係先後二次將其所有前揭郵局帳戶及華南商銀帳戶提供予自稱「莊先生」者
    作為詐欺取財之用，且該名自稱「莊先生」者復利用該等帳戶連續犯罪，已如前
    述，則被告應成立連續幫助連續詐欺取財罪。被告所為前開二次交付帳戶之行為
    ，時間緊接，犯罪構成要件復相同，顯係基於概括之犯意為之，為連續犯，爰依
    刑法第五十六條之規定以一罪論，並加重其刑。被告前曾因違反肅清煙毒條例等
    案件，經本院於八十二年十月十七日以八十二年度訴字第一六一四號各判處有期
    徒刑三年四月及三月，並定應執行有期徒刑三年五月確定，而於八十五年十二月
    二十九日縮短刑期假釋期滿視為執行完畢，此有臺灣臺中地方法院檢察署刑案資
    料查註紀錄表在卷可按，其於有期徒刑執行完畢後五年內再犯本件有期徒刑以上
    之罪，為累犯，應依刑法第四十七條規定，並遞加重其刑。被告幫助該名自稱「
    莊先生」者犯罪，為幫助犯，依刑法第三十條第二項之規定，按正犯之刑減輕之
    ，並依法先加後減。爰審酌被告貪圖小利，隨意提供其所有之帳戶供他人非法使
    用，將助長社會犯罪風氣，可能導致真正犯罪者逍遙法外，其行為殊屬不當，惟
    念及被告本身並未實際參與本件詐欺取財之犯行，責難性較小等一切情狀，量處
    如主文所示之刑，並諭知易科罰金之折算標準。
據上論斷，應依刑事訴訟法第二百七十三條之一第一項、第二百九十九條第一項前段
，刑法第五十六條、第三十條第一項、第二項、第三百三十九條第一項、第四十七條
、第四十一條第一項前段，罰金罰鍰提高標準條例第一條前段、第二條，判決如主文
。
中      華      民      國    九十三      年     四      月    三十     日
                              臺灣臺中地方法院刑事第二庭
                                      法  官  許  惠  瑜
右正本證明與原本無異。
如不服本判決，應於判決送達後十日內向本院提出上訴狀，上訴於臺灣高等法院臺中
分院（須附繕本）。
                                      書記官
中      華      民      國    九十三      年     四      月    三十     日
附錄論罪科刑法條
刑法第三百三十九條第一項
意圖為自己或第三人不法之所有，以詐術使人將本人或第三人之物交付者，處五年以
下有期徒刑、拘役或科或併科一千元以下罰金。
